【裁判字號】    92,聲判,1
【裁判日期】    920217
【裁判案由】    聲請交付審判
【裁判全文】
臺灣臺北地方法院刑事裁定                            九十二年度聲判字第一號
    聲  請  人  乙○○  住臺北.
    代  理  人  錢裕國律師
    被      告  甲○○  男  五.
右列聲請人因被告傷害案件，不服臺灣高等法院檢察署檢察長中華民國九十一年十二
月十六日，九十一年度上聲議字第三○○三號駁回聲請再議之處分（原不起訴處分案
號：臺灣臺北地方法院檢察署九十一年度偵字第二○五二三號），聲請交付審判，本
院裁定如左：
    主  文
聲請駁回。
    理  由
一、按告訴人不服上級法院檢察署檢察長或檢察總長認再議為無理由而駁回之處分者
    ，得於接受處分書後十日內委任律師提出理由狀，向該管第一審法院聲請交付審
    判。法院認為交付審判之聲請不合法或無理由者，應駁回之。刑事訴訟法第二百
    五十八條之一、第二百五十八條之三第二項前段，分別定有明文。
二、本件聲請人以被告涉犯刑法傷害之罪，向臺灣臺北地方法院檢察署檢察官提出告
    訴，經該檢察署檢察官為不起訴處分後，聲請人不服聲請再議，亦經臺灣高等法
    院檢察署檢察長以再議為無理由，而於九十一年十二月十六日駁回再議，聲請人
    於同年十二月三十日收受處分書並於九十二年一月二日向本院聲請交付審判，合
    先敘明。
三、聲請人原告訴意旨略以：被告甲○○於民國九十一年六月二十一日晚上十一時三
    十五分許，教唆姓名年籍均不詳之七名年輕人，衝入臺北市○○○路一一九巷五
    五號，聲請人與友人邱月娥共同經營之溫州大餛飩麵店，欲妨礙生意經營並毆打
    邱月娥（被告傷害邱月娥部分，業經檢察官另行聲請簡易判決處刑），聲請人為
    保護邱月娥，乃協助其逃往店外，詎該七人見狀，竟即轉而攻擊聲請人，致聲請
    人之身體受有多處挫傷、擦傷，因認被告涉有刑法第二十九條第一項及同法第二
    百七十七條第一項之教唆傷害罪嫌。
四、臺灣臺北地方法院檢察署檢察官依據偵查結果，以聲請人經傳並未到庭指訴，被
    告則堅決否認涉有何教唆傷害聲請人之犯行，辯稱：伊與追打聲請人之七名不詳
    姓名男子無關，不知其等追打聲請人之事，聲請人身高約一百八十五公分，體重
    約八十五至九十公斤，身材魁武，伊身高約一百七十五公分，身材比例懸殊，伊
    不可能傷害聲請人等語。經查：聲請人於告訴狀內並未具體指陳被告如何涉教唆
    該七名不詳姓名男子傷害聲請人，敘明其相關事實經過及其關連；且邱月娥為被
    告所傷，係於聲請人為該七名不詳姓名男子追打而逃往店外之後一、二分鐘才發
    生等情，業據在場目擊之證人陳佳宗、孫裔鼎證述綦詳，是被告是否與傷害聲請
    人之七名不詳姓名男子有關，該七名男子是否被告教唆前往傷害聲請人，仍有可
    議，聲請人既未具體指出該七名不詳姓名男子之確實姓名、年籍及住居所等資料
    ，自無從傳喚到庭供聲請人指認，並與聲請人對質而查明實情，故尚難以告訴人
    之片面指訴，遽令被告負教唆傷害罪責。此外，復查無其他積極證據，足認被告
    涉有何教唆罪嫌，應認被告罪嫌尚有不足，依刑事訴訟法第二百五十二條第十款
    處分不起訴。聲請人不服，聲請再議，經臺灣高等法院檢察署檢察長審核結果，
    認為：（一）聲請人所指本院九十一年度家護字第二八二號核發通常保護令事件
    ，係依據邱月娥及證人陳佳宗、孫裔鼎及處理警員陳豐富等之指證，認定被告離
    婚後，曾以電話方式騷擾邱月娥，並於九十一年六月二十一日晚上十一時三十五
    分許，在臺北市○○○路一一九巷五五號邱月娥所經營之溫州大餛飩麵店前巷口
    攻打邱女成傷，又在場叫囂，甚至至邱女之娘家敲門、叫囂，顯已發生家庭暴力
    事件等情，而核發保護令，有聲請人所提出之該事件民事通常保護令為憑，是依
    該保護令所載，並未認定被告有教唆該七名不詳姓名年輕人毆打邱月娥及聲請人
    。（二）聲請人雖指稱以該七名不詳姓名年輕人，不發一語，即對邱月娥加以毆
    打壓制，即可認其等當天所以出現，乃在制服聲請人而來，以遂被告得順利毆打
    邱女，另參諸證人陳佳宗、孫裔鼎證述之經過，被告竟巧合地在該七名年輕人將
    邱女及聲請人毆傷後隨即出現，時間緊密，被告與該七名年輕人之關係實相當密
    切，被告當屬犯罪嫌疑最為重大之人。惟本件原檢察官既查無其他積極證據足以
    認定被告涉有罪嫌，自難僅憑聲請人所主張擬制推測之詞，遽認被告涉有教唆傷
    害罪嫌，處分駁回再議。
五、聲請人聲請交付審判，無非係以：參酌本院九十一年度家護字第二八二號通常保
    護令事件，九十一年二月十五日庭訊筆錄，可證於該筆錄中（以下所引該案證詞
    ，聲請人係指邱月娥，相關人係指被告），證人陳佳宗證稱：「當天有一個人站
    在我們的對街，徘徊二、三十分鐘，手指著聲請人（指邱月娥，下同）的麵店，
    就有三個年輕人走過來，站在對街的那個人大約三十幾歲，就跟著走過來的三個
    人走過來，後面又有三個年輕人跑進來，大約有一、二秒鐘沈寂，在店幫忙的乙
    ○○和剛才進來的七個人就跑出來，我覺得很奇怪，聲請人說乙○○在店裡要被
    打，乙○○被追出去，我和聲請人就到巷口，‧‧‧‧‧‧我看到相對人（即被
    告，下同）從五十五號第一間店面跑很快過來，我怕聲請人被相對人撞倒，我回
    頭喊聲請人，就看到聲請人回頭時被相對人揮拳打到後腦勺，聲請人重心不穩往
    前跑一步，相對人用手抓住聲請人的頭髮過來，我有看到相對人又用拳頭打聲請
    人的頭部，並用腳踹聲請人，聲請人跪在地上，我請別人報警，警察來的時候，
    我才讓警察帶相對人起來，相對人右手肘有點擦傷。」另一證人孫裔鼎亦證稱：
    「我看到七個人到聲請人麵店，先進來四個人，後進來三個人，他們在聲請人店
    裡講話，我不知道他們說什麼，那七個人有拿器具，在打乙○○，乙○○跑走，
    那七個人尾隨出去，之後我們有報警，聲請人在馬路上尖叫，我看到相對人在打
    聲請人，我看到聲請人躺在地上，相對人踹聲請人，我看到陳佳宗制服相對人在
    地上，‧‧‧‧‧‧。」等情，依其二人所證述當時情形，應清楚可明被告與其
    教唆傷害聲請人之該七人，關係實相當緊密，否則依一般經驗法則，如何解釋被
    告於該七人將聲請人毆傷後隨即出現？足認該七名不詳姓名之人於當天出現於本
    案現場之目的，乃為制服聲請人，以便被告得以順利毆打邱月娥，是被告顯有教
    唆該七名不詳姓名之人傷害聲請人而應負刑法教唆傷害之罪責云云。
六、本院查：
（一）按新修正刑事訴訟法第二百五十八條之一規定告訴人得向法院聲請交付審判，
      係新增對於「檢察官不起訴或緩起訴裁量權」制衡之一種外部監督機制，法院
      僅就檢察官所為不起訴或緩起訴之處分是否正確加以審查，以防止檢察機關濫
      權，依此立法精神，同法第二百五十八條第三項規定法院審查聲請交付審判案
      件時「得為必要之調查」，其調查證據之範圍，自應以偵查中曾顯現之證據為
      限；而同法第二百六十條對於不起訴處分已確定或緩起訴處分期滿未經撤銷者
      得再行起訴之規定，其立法理由說明該條所謂不起訴處分已確定者，包括「聲
      請法院交付審判復經駁回者」之情形在內，是前述「得為必要之調查」，其調
      查證據範圍，更應以偵查中曾顯現之證據為限，不得就告訴人新提出之證據再
      為調查，亦不得蒐集偵查卷以外之證據，否則，將與刑事訴訟法第二百六十條
      之再行起訴規定，混淆不清，亦將使法院兼任檢察官而有回復「糾問制度」之
      虞；且法院裁定交付審判，即如同檢察官提起公訴使案件進入審判程序，是法
      院裁定交付審判之前提，必須偵查卷內所存證據已符合刑事訴訟法第二百五十
      一條第一項規定「足認被告有犯罪嫌疑」檢察官應提起公訴之情形，亦即該案
      件已經跨越起訴門檻，否則，縱或法院對於檢察官所認定之基礎事實有不同判
      斷，但如該案件仍須另行蒐證偵查始能判斷應否交付審判者，因交付審判審查
      制度並無如同再議救濟制度得為發回原檢察官續行偵查之設計，法院仍應依同
      法第二百五十八條之三第二項前段規定，以聲請無理由裁定駁回，合先敘明。
（二）而邱月娥為被告所傷，係於聲請人遭該七名不詳姓名男子追打而逃往店外後一
      、二分鐘始發生，於時間上已有差距，且被告傷害邱月娥之地點係在邱女所經
      營上址麵店之巷口，亦與該七名不詳姓名男子係於邱月娥經營之麵店內共同傷
      害聲請人之地點不同；再，依陳佳宗、孫裔鼎及處理警員所證，於該七名不詳
      姓名男子前後進入邱月娥經營之麵店內，共同傷害聲請人時，被告並未在場參
      與，於被告在上址麵店之巷口傷害邱月娥時，亦未見該七名不詳姓名男子到場
      協助或共同傷害邱月娥，是被告與傷害聲請人之該七名不詳姓名男子是否有關
      ，該七名男子是否係被告教唆前往傷害聲請人，仍有疑義；經本院詳查本案全
      卷並調閱本院前揭九十一年度家護字第二八二號通常保護令事件卷宗審閱，尚
      未發現有何足以證明被告教唆該七名不詳姓名男子傷害聲請人之積極事證，且
      依該通常保護令事件核發之保護令所載，亦未認定被告有教唆該七名不詳姓名
      男子傷害聲請人之行為，自不得僅因該七名不詳姓名男子於上址店內傷害聲請
      人後，被告另於該址巷口傷害邱月娥，遽行推測被告教唆該七名不詳姓名年輕
      人進入上址店內傷害聲請人，遽令被告負教唆傷害之罪責。原處分以聲請人未
      能具體指出該七名不詳姓名男子之確實姓名、年籍及住居所等資料，俾供傳喚
      、對質而查明實情，認為被告犯罪嫌疑不足，於法尚無違誤。聲請意旨僅憑主
      觀臆測，對於原處分漫加指摘，求予審判，非有理由，應予駁回。
七、依刑事訴訟法第二百五十八條之三第二項前段，裁定如主文。
中        華        民        國    九十二    年    二    月    十七    日
                              審判長法  官    余  學  淵
                                    法  官    吳  靜  怡
                法  官    陳  嘉  琪
右正本證明與原本無異。
不得抗告
                                    書記官    林  素  霜
中        華        民        國    九十二    年    二    月    十七    日


司法院資訊處製作；財團法人民間司法改革基金會備份。
